# 【准则矛盾】非同一控制下企业合并中发生的直接相关费用到底怎么计量？

提问人：winroyal 时间：2017-01-07 10:07:49
非同一控制下企业合并中发生的直接相关费用到底怎么计量？ 《企业会计准则第 2 号——长期股权投资》第五条：合并方或购买方为企业合并发生的审计、法律服务、评估咨询等中介费用以及其他相关管理费用，应当于发生时计入当期损益。（这里包括了同一控制和非同一控制） 而《企业会计准则第 20 号——企业合并》第二章 同一控制下的企业合并　第八条 合并方为进行企业合并发生的各项直接相关费用，包括为进行企业合并而支付的审计费用、评估费用、法律服务费用等，应当于发生时计入当期损益。第三章 非同一控制下的企业合并第十一条 购买方应当区别下列情况确定合并成本：　　（三）购买方为进行企业合并发生的各项直接相关费用也应当计入企业合并成本。 问：非同一控制下企业合并中发生的直接相关费用（例如发行股份购买资产中发生的审计、评估、法律费用）到底怎么计量？是计入当期损益，还是计入合并成本。如果以上准则有矛盾，是否可以选择性适用？

回答人：chenyiwei
这里有个过渡： 2010 年发布的《企业会计准则解释第 4 号》第一条： 一、同一控制下的企业合并中，合并方发生的审计、法律服务、评估咨询等中介费用以及其他相关管理费用，应当于发生时计入当期损益。非同一控制下的企业合并中，购买方发生的上述费用，应当如何进行会计处理？ 答：非同一控制下的企业合并中，购买方为企业合并发生的审计、法律服务、评估咨询等中介费用以及其他相关管理费用，应当于发生时计入当期损益；购买方作为合并对价发行的权益性证券或债务性证券的交易费用，应当计入权益性证券或债务性证券的初始确认金额。
据此，在 2010 年底发布的《企业会计准则讲解（ 2010 ）》第三章“长期股权投资”之第二节“长期股权投资的初始投资成本”中，将“非同一控制下企业合并形成的长期股权投资”的初始投资成本确定表述修改为：“非同一控制下的控股合并中，购买方应当按照确定的企业合并成本作为长期股权投资的初始投资成本。企业合并成本包括购买方付出的资产、发生或承担的负债、发行的权益性证券的公允价值之和。购买方为企业合并发生的审计、法律服务、评估咨询等中介费用以及其他相关管理费用，应于发生时计入当期损益；购买方作为合并对价发行的权益性证券或债务性证券的交易费用，应当计入权益性证券或债务性证券的初始确认金额”。
所以， 2014 年修订后的《企业会计准则第 2 号——长期股权投资》第五条的上述规定只是延续了原《企业会计准则解释第 6 号》第二条以及《企业会计准则讲解（ 2010 ）》中的上述规定。至于该表述与企业合并准则的矛盾，那是因为企业合并准则在 2010 年解释 4号发布后，没有同步调整所致。

提问人：原来你就在这里 时间：2018-07-18 22:11:18
陈老师，是不是《企业合并》准则发布在前，《企业会计准则解释第 4 号》发布在后，解释第 4 号明确了非同一控制下企业合并中发生的审计、法律服务、评估咨询等中介费用以及其他相关管理费用，应当于发生时计入当期损益，所以之后就没有单独再对《企业合并》准则的表述作出改动了？

回答人：chenyiwei
是。但因为后续通过准则解释对企业合并准则实质上做出了多处改动，因此我个人还是建议修订并重新发布该准则正文更好。

提问人：milifish 时间：2019-08-07 11:40:13
请教陈版，为什么企业合并时候取得的长期股权投资，其直接相关费用是计入当期损益，不构成企业合并的长期股权投资，其直接相关费用是计入初始成本？这种区分处理有什么原因么？

回答人：chenyiwei
与合并报表层面对企业合并交易费用的会计处理一致。但个人认为不合理，个别报表层面还是应当将直接相关的增量交易费用计入投资成本，合并报表层面再调整费用化。